臺灣臺北地方法院刑事判決
111年度訴字第555號
公  訴  人  臺灣臺北地方檢察署檢察官
被      告  張雅筑




上列被告因詐欺等案件，經檢察官提起公訴（110年度偵字第225
28號），本院判決如下：
    主  文
張雅筑犯如附表一所示之罪，各處如附表一「罪名及宣告刑」欄
所示之刑。應執行有期徒刑壹年肆月。
未扣案之犯罪所得新臺幣柒仟元沒收，於全部或一部不能沒收或
不宜執行沒收時，追徵其價額。
    事  實
一、張雅筑於民國110年5月1日之前某日，加入吳秉融（綽號「
    黑肥」）所屬具有持續性及牟利性之有結構性之3人以上之
    不詳詐欺集團犯罪組織，擔任持人頭帳戶提款卡至金融機構
    之自動提款機提領款項之車手角色，並共同意圖為自己不法
    所有，基於三人以上共同詐欺取財、隱匿特定犯罪所得之來
    源及去向之洗錢犯意聯絡，先由詐欺集團不詳成年成員以附
    表一所示方式詐騙附表一所示之人，致其等誤信為真，而依
    指示將附表一所示款項匯至所示指定人頭帳戶後，由吳秉融
    指示張雅筑於同年5月1日下午某時許，持其所交付之人頭帳
    戶提款卡，於附表二所示時、地將詐得款項提領一空後，再
    將款項攜至位於臺北市○○區○○○路0號之力歐時尚旅館交付予
    吳秉融。渠等以此方式掩飾特定犯罪所得之本質、來源及去
    向，確保詐欺集團取得詐騙款項。
二、案經王淑慧、林名杰、吳庭萱等訴由臺北市政府警察局中正
    第一分局報告臺灣臺北地方檢察署檢察官偵查起訴。
    理  由
壹、證據能力部分
一、組織犯罪防制條例第12條第1項中段規定：「訊問證人之筆
    錄，以在檢察官或法官面前作成，並經踐行刑事訴訟法所定
    訊問證人之程序者為限，始得採為證據」，係以立法排除被
    告以外之人於警詢或檢察事務官調查中所為之陳述，得適用
    刑事訴訟法第159條之2、第159條之3及第159條之5等傳聞例
    外規定，是證人於警詢時之陳述，於違反組織犯罪防制條例
    案件，即絕對不具有證據能力，不得採為判決基礎。查被害
    人3人於警詢之陳述，就被告張雅筑而言，屬被告以外之人
    於審判外之陳述，依前揭規定，於被告涉及違反組織犯罪防
    制條例明定之罪名（詳後述），不具證據能力，僅援為被告
    所涉加重詐欺取財罪之證據，先予敘明。
  ㈡本案據以認定事實之供述證據，公訴人、被告於本院言詞辯
    論終結前均未爭執其證據能力，經審酌該等證據之取得並無
    違法，且與本案待證事實具有關聯性，依刑事訴訟法第159
    條之5之規定，自有證據能力；至所引非供述證據部分，與
    本案事實具自然關聯性，且非公務員違背法定程序所取得，
    依同法第158條之4規定反面解釋，亦具證據能力。
貳、實體部分
一、認定事實所憑之證據及理由 
  ㈠上揭事實，業據被告於本院審理時坦承不諱（見本院111年度
    訴字第555號卷【下稱訴字卷】第83頁），核與證人吳秉融
    於審理中之證述情節（見訴字卷第75至79頁）、證人即告訴
    人王淑慧、林名杰及吳庭萱於警詢之指證內容相符（見110
    年度偵字第22528號卷第61至65頁、第47至49頁、第23至25
    頁），且有告訴人吳庭萱提出之轉帳收據、告訴人林名杰提
    出之網路銀行轉帳畫面杰圖、告訴人王淑慧提出之存摺封面
    及內頁影本、被告提款之監視器錄影畫面、提領紀錄表、本
    案中華郵政玉里郵局帳號末三碼450號帳戶歷史交易明細資
    料、被告與證人吳秉融於力歐時尚旅館出入時之監視器錄影
    翻拍照片等件在卷可參（見110年度偵字第22528號卷第35頁
    、第57頁、第71至73頁、第75至79頁），足認被告上開任意
    性自白確與事實相符，堪以採信。
  ㈡本案詐欺集團係以施用詐術為手段，組成目的在於向被害人
    騙取金錢，具有牟利性，先由集團內不詳成員詐騙本案被害
    人，復由證人吳秉融指示被告提領被害人受騙所匯入之款項
    ，再將贓款上繳予證人吳秉融，堪認本案詐欺集團之分工細
    密、計畫周詳，顯非為立即實施犯罪而隨意組成，具有結構
    性及持續性，而屬犯罪組織。被告參與詐欺集團所為本案詐
    騙被害人之行為，即屬參與犯罪組織之行為，自不以其需長
    期、持續或就組織之全部犯罪活動均參與為必要。
  ㈢被告雖未自始至終參與各階段之犯行，惟其與所屬詐騙集團
    其他成員既為詐欺被害人而彼此分工，參與詐欺取財罪之部
    分構成要件行為，且被告所為係詐欺取財罪所不可或缺之內
    部分工行為，並相互利用其他成員之行為，以共同達成犯罪
    之目的，堪認係在合同意思範圍內，各自分擔犯罪行為之一
    部，並相互利用他人之行為，以達犯罪之目的，被告於主觀
    上對於參與詐欺犯行之成員含自己達三人以上之事，亦屬知
    悉，自應就所參與犯行，對於全部所發生之結果共同負責。
  ㈣至被告曾辯稱其曾遭證人吳秉融毆打，才會去做車手等語(見
    訴字卷第43頁)。惟證人吳秉融於本院審理中證稱:我請被告
    去提領如附表二所示之款項時，被告沒有拒絕，她在領款之
    前也知道是詐騙集團叫我們去領錢，我是在被告領款後很多
    天之後才有打被告，是因為被告想要騙我的錢，打她的事與
    本件詐欺的分工無關等語(見訴字卷第76至78頁)，否認有何
    強迫被告從事車手之犯行。況被告亦自陳係單獨持提款卡外
    出提款(見訴字卷第43頁)，顯見其並無受控而不得不從事車
    手犯行之情形。此外，被告對於其上開所辯尚無其他證據可
    茲證明。且被告對於證人吳秉融究竟係於何地毆打被告，嗣
    後改稱其忘記了(見訴字卷第83頁)，反覆不一，顯見被告所
    辯曾遭證人吳秉融毆打一事並無根據，即不足採信。
　㈤綜上，本案事證明確，被告犯行堪以認定，應依法論科。
二、論罪科刑
  ㈠本案為被告加入證人吳秉融等人所屬之詐欺集團後，最先繫
    屬於法院之案件，有臺灣高等法院被告前案紀錄表可憑，自
    應就被告本案之「首次」加重詐欺犯行，論以參與犯罪組織
    罪。又被害人受詐騙而將款項匯入本案帳戶時，本案集團成
    員即已處於得以隨時提領該款項之狀態，然因被告收取贓款
    後依證人吳秉融指示上繳，已生掩飾、隱匿詐欺取財犯罪所
    得之本質及去向之結果，是核被告如附表一編號1號所為，
    係犯刑法第339條之4第1項第2款之三人以上共同詐欺取財罪
    、洗錢防制法第14條第1項之洗錢罪及組織犯罪防制條例第3
    條第1項後段之參與犯罪組織罪；被告如附表一編號2及3號
    所為，係犯刑法第339條之4第1項第2款之三人以上共同詐欺
    取財罪、洗錢防制法第14條第1項之洗錢罪。
  ㈡共犯及罪數關係
  ⒈被告與共犯即證人吳秉融、不詳年籍之本案詐騙集團成年成
    員就上開犯行間，係在合同意思範圍內，各自分擔犯罪行為
    之一部，並相互利用他人之行為，以達遂行加重詐欺取財及
    洗錢等犯行，有犯意聯絡及行為分擔，應論以共同正犯。
  ⒉被告就如附表一編號1號所為，係以一行為同時觸犯三人以上
    共同詐欺取財罪、洗錢罪及參與犯罪組織罪；被告就如附表
    一編號2及3號所為，係以一行為同時觸犯三人以上共同詐欺
    取財罪、洗錢罪係，各屬想像競合犯，各應依刑法第55條規
    定，各從一重之三人以上共同詐欺取財罪處斷。
　⒊被告就附表一編號1至3號所為三人以上共同詐欺取財犯行，
    侵害之財產法益不同，犯意各別，行為互殊，應予分論併罰
    （共3罪）。
　㈢量刑審酌
　  爰以行為人責任為基礎，審酌被告不循正途獲取財物，竟擔
    任詐欺集團收水之工作，使告訴人受有財產損害，並危害財
    產交易安全，實屬不該，參以被告犯後坦認犯行但迄未賠償
    告訴人及被害人之態度，兼衡被告於本院審理時自述教育程
    度、職業、經濟狀況及家庭生活狀況(見訴字卷第83頁)，暨
    被告獲利甚高、犯罪動機、目的及手段、參與情節等一切情
    狀，各量處如附表一「罪名及宣告刑」欄所示之刑。另考量
    被告所為上揭犯行手法近似、相隔時間非長、所侵害法益之
    同質性高、數罪對法益侵害之加重效應較低等不法及罪責程
    度，定其應執行如主文第1項所示之刑。司法院大法官業於1
    10年12月10日以釋字第812號解釋宣告組織犯罪防制條例第3
    條第3項關於強制工作之規定違憲，並自該日起失其效力，
    本案即無須審究被告應否宣告強制工作，附此敘明。　　
三、沒收部分
    查被告將如附表二所提領之全部款項交付證人吳秉融後，獲
    證人吳秉融所交付之7,000元報酬，業據其供承在卷(見訴字
    卷第82頁)。而證人吳秉融雖曾證稱其給予被告8,000或1萬
    元之報酬等語(見訴字卷第76頁)，但無其他證據證明被告確
    實收受證人吳秉融所證述之金額，故以罪疑有利被告之原則
    ，應認被告因本件犯罪所得之報酬為7,000元，此部分犯罪
    所得自應依同法第38條之1第1項前段及同條第3項之規定，
    宣告沒收，於全部或一部不能沒收或不宜執行沒收時，追徵
    其價額。
據上論斷，應依刑事訴訟法第273條之1第1項、第299條第1項前
段（依法院辦理刑事訴訟案件應行注意事項第159點，判決書據
上論結部分，得僅引用應適用之程序法條），判決如主文。 
本案經檢察官陳鴻濤提起公訴，檢察官林秀濤到庭執行職務。
中　　華　　民　　國　　111 　年　　9 　　月　　14　　日
　　　　　　　　　刑事第八庭    審判長法　官　解怡蕙
　　　　　　　　　                    法  官  楊世賢
　　　　　　　　　                    法  官  許凱傑
上正本證明與原本無異。 
如不服本判決應於收受送達後20日內向本院提出上訴書狀，並應
敘述具體理由；其未敘述上訴理由者，應於上訴期間屆滿後20日
內向本院補提理由書（均須按他造當事人之人數附繕本）「切勿
逕送上級法院」。告訴人或被害人如對於本判決不服者，應具備
理由請求檢察官上訴，其上訴期間之計算係以檢察官收受判決正
本之日期為準。 因疫情而遲誤不變期間，得向法院聲請回復原
狀。
                                      書記官  許翠燕
中　　華　　民　　國　　111 　年　　9 　　月　　15　　日

附錄本案論罪科刑法條全文：
中華民國刑法第339條之4
犯第339條詐欺罪而有下列情形之一者，處1年以上7年以下有期
徒刑，得併科1百萬元以下罰金：
一、冒用政府機關或公務員名義犯之。
二、三人以上共同犯之。
三、以廣播電視、電子通訊、網際網路或其他媒體等傳播工具，
    對公眾散布而犯之。
前項之未遂犯罰之。
洗錢防制法第14條
有第二條各款所列洗錢行為者，處7年以下有期徒刑，併科新臺
幣5百萬元以下罰金。
前項之未遂犯罰之。
前二項情形，不得科以超過其特定犯罪所定最重本刑之刑。
組織犯罪防制條例第3條
發起、主持、操縱或指揮犯罪組織者，處3年以上10年以下有期
徒刑，得併科新臺幣1億元以下罰金；參與者，處6月以上5年以
下有期徒刑，得併科新臺幣1千萬元以下罰金。但參與情節輕微
者，得減輕或免除其刑。
具公務員或經選舉產生之公職人員之身分，犯前項之罪者，加重
其刑至二分之一。
犯第1項之罪者，應於刑之執行前，令入勞動場所，強制工作，
其期間為3年。
前項之強制工作，準用刑法第90條第2項但書、第3項及第98條第
2項、第3項規定。
以言語、舉動、文字或其他方法，明示或暗示其為犯罪組織之成
員，或與犯罪組織或其成員有關聯，而要求他人為下列行為之一
者，處3年以下有期徒刑，得併科新臺幣3百萬元以下罰金：
一、出售財產、商業組織之出資或股份或放棄經營權。
二、配合辦理都市更新重建之處理程序。
三、購買商品或支付勞務報酬。
四、履行債務或接受債務協商之內容。
前項犯罪組織，不以現存者為必要。
以第5項之行為，使人行無義務之事或妨害其行使權利者，亦同
。
第5項、第7項之未遂犯罰之。

附表一:
編號 告訴人 受騙方式 受騙時間 匯（轉）入人頭帳戶 受騙金額（新臺幣） 罪名及宣告刑 1 王淑慧  假取消付款設定、真詐財 110年5月1日17時16分許起，至17時19分許止 中華郵政玉里郵局帳戶（帳號：000-00000000000000號，戶名：張慧萍） ⒈49,986元 ⒉49,985元 張雅筑犯三人以上共同詐欺取財罪，處有期徒刑壹年貳月。 2 林名杰 假取消付款設定、真詐財 110年5月1日17時24分許 中華郵政玉里郵局帳戶（帳號：000-00000000000000號，戶名：張慧萍） 20,105元 張雅筑犯三人以上共同詐欺取財罪，處有期徒刑壹年貳月。 3 吳庭萱 假取消付款設定、真詐財 110年5月1日17時30分許 中華郵政玉里郵局帳戶（帳號：000-00000000000000號，戶名：張慧萍） 29,985元 張雅筑犯三人以上共同詐欺取財罪，處有期徒刑壹年貳月。 

附表二：
編號 提領時間  提領地點 提領人頭帳戶  提領款項 1 110年5月1日17時22分許起，至17時37分許止 臺北市○○區○○○路0段000號臺北北門郵局之自動提款機 中華郵政玉里郵局帳戶（帳號：000-00000000000000號，戶名：張慧萍） ⒈50,000元 ⒉50,000元 ⒊50,000元